【裁判字號】    98,交訴,59
【裁判日期】    980729
【裁判案由】    過失致死
【裁判全文】
臺灣屏東地方法院刑事判決              98年度交訴字第59號
公  訴  人  臺灣屏東地方法院檢察署檢察官
被      告  乙○○
上列被告因過失致死等案件，經檢察官提起公訴（98年度偵字第
28 70 號），被告於準備程序就被訴事實為有罪之陳述，本院合
議庭裁定由受命法官獨任逕行簡式審判程序，並予判決如下：
    主  文
乙○○服用酒類，不能安全駕駛動力交通工具而駕駛，處拘役肆
拾日，如易科罰金，以壹仟元折算壹日。又因過失致人於死，處
有期徒刑陸月，如易科罰金，以壹仟元折算壹日。均緩刑貳年。
    事  實
一、乙○○無不良前科、素行尚可，於民國98年4 月2 日22時至
    23許，在屏東縣恆春鎮五里亭機場內之春天吶喊演唱會現場
    與友人丙○○、朱家盛共同飲用啤酒，其於飲用約十分之七
    瓶之罐裝啤酒後，明知飲用酒類已達不能安全駕駛動力交通
    工具之程度，猶不顧參與道路交通公眾之安全，於同日23時
    35分許明知其酒意尚未全數消退仍達不能安全駕駛動力交通
    工具之程度，仍貿然駕駛丙○○之母夏朱金環所有車牌號碼
    ZF-0118 號自用小客車搭載丙○○、朱家盛上路，沿速限為
    每小時60公里省道台26線往南行駛前往恆春鎮墾丁地區欲購
    買宵夜。嗣於同日23時58分許，乙○○行經屏東縣恆春鎮○
    ○路521 號前（台26線31.2公里處）內側車道左彎道時，其
    本應注意行車速度，應依標誌或標線之規定，不得超速行駛
    ，且行駛時應注意車前狀況，並隨時採取必要之安全措施；
    而依當時天候雨，光線為夜間有照明、路面濕潤無缺陷、道
    路無障礙物、視距不良等情形，並無不能注意之特別情事，
    竟疏未注意車前狀況，貿然以時速約60至70公里之速度超速
    疾駛，又因受酒精影響，操控力降低，致其為閃避右側路邊
    小狗時，車輛失控衝出路邊，車頭及車身右側撞擊水泥護牆
    ，致車內乘客丙○○及朱家盛因此摔出車外。丙○○因而受
    有腦挫傷、左側多數肋骨骨折合併氣血胸、頭枕部裂傷、右
    前額、下頷部及左髖部挫傷及疑似腹腔內出血等傷害（丙○
    ○受傷部分未據提出告訴）；朱家盛則受有腦挫傷之傷害，
    雖經送醫急救，仍因傷重不治而於到院前死亡。乙○○於車
    禍後，即主動報警處理，且在有偵查權限之警察機關尚未發
    覺犯罪前，留在現場並主動向據報前來處理，有偵辦犯罪職
    務之屏東縣政府警察局恆春分局第四組員警周俊吉坦承肇事
    ，並自願接受裁判。經警於翌日1 時4 分許對乙○○施以呼
    氣酒精濃度檢測，測得其呼氣酒精濃度為每公升0.28毫克。
二、案經屏東縣政府警察局恆春分局報告及臺灣屏東地方法院檢
    查屬檢察官相驗自動檢舉偵查起訴。
    理  由
一、本件被告乙○○所犯係死刑、無期徒刑或最輕本刑為3 年以
    上有期徒刑以外之罪，亦非屬臺灣高等法院管轄第一審之案
    件，其於準備程序中就被訴事實為有罪之陳述，經本院告知
    簡式審判程序之旨，並聽取當事人意見後，經本院合議庭依
    刑事訴訟法第273 條之1 第1 項規定裁定由受命法官獨任進
    行簡式審判程序。又簡式審判程序之證據調查，依刑事訴訟
    法第273 條之2 規定，不受同法第159 條第1 項審判外陳述
    排除之限制；再被告對於卷內各項證據亦不爭執證據能力，
    復無事證顯示有何違法取得或類此瑕疵之情，故卷內所列各
    項證據，自得作為證據，合先敘明。
二、上揭犯罪事實，業據被告乙○○於警詢及偵審中坦承不諱，
    並有偵查報告、道路交通事故現場圖、道路交通事故調查報
    告表 (一)、 (二)、道路交通事故當事人酒精測定單、舉發
    違反道路交通管理事件通知單、刑法第185 條之3 案件測試
    觀察紀錄表各1 份、現場與車損照片34張及臺灣省高屏澎區
    車輛行車事故鑑定委員會98年5 月15日具之高屏澎鑑字第09
    86 001383 號鑑定書、附卷可稽（參他字卷第7 頁、第18至
    20頁、第13頁、第16頁、第32頁、第34至50頁，偵卷第4至6
    頁）。而被害人朱家盛則受有腦挫傷之傷害而死亡，除有南
    門醫院診斷證明書1 紙附卷可參（見他字卷第勞頁）、亦經
    檢察官督同檢驗員相驗屬實，製有相驗筆錄、相驗屍體證明
    書、驗斷書及相驗照片18張在卷可憑（見他字卷第51至54頁
    、第55頁、56至61頁、第62至71頁）。按汽車行駛時，駕駛
    人應注意車前狀況，並隨時採取必要之安全措施；且行車速
    度，依速限標誌或標線之規定；另汽車駕駛人飲酒後其吐氣
    所含酒精濃度超過每公升0.25毫克，不得駕車；道路交通安
    全規則第94條第3 項、第93條第1 項、第114 條第2 款，均
    分別定有明文，被告既領有駕駛執照，對上開規定，自應知
    之甚詳，並為被告應行注意之事項。而本件車禍發生當時天
    候雨，光線為夜間有照明、路面濕潤無缺陷、道路無障礙物
    、視距不良等情形，為前開道路交通事故調查表（一）所明
    載，被告所駕車輛機件正常，並無不能注意之情事，詎其竟
    於酒後猶駕駛汽車上路，且行經案發路段時，疏未注意車前
    狀況，並以時速60至70公里之速度超速行駛（依上揭道路交
    通事故調查表之記載，該路段速限為時速60公里），其駕車
    行為違反上開行車規定，自有過失，甚為明確。另被害人朱
    家盛受有腦部挫傷之傷害，已見前述，被告之過失駕駛行為
    與被害人朱家盛之死亡結果，具有相當因果關係，亦足認定
    。另查汽車駕駛飲酒後其吐氣所含酒精成分超過每公升0.25
    毫克以上者，不得駕車，道路交通安全規則第114 條第2 款
    所以定有明文，係就醫學文獻所知，單次飲用酒精後之生理
    、心理變化，主要與代謝酒精的兩種主要酵素乙醇去氫脢（
    簡稱AD H）及乙醛去氫脢（簡稱ALDH）有關，ADH 作用乃將
    血液內之乙醇代謝為乙醛，因而決定酒精代謝之快慢，而AL
    DH則再將產生之乙醛進一步代謝，最後成為其他碳水化合物
    ，而「飲酒後會產生臉潮紅、頭痛、心跳加速等自主神經系
    統亢奮現象，主要乃與乙醛在血液中蓄積的程度有關」。雖
    然ALDH的代謝能力會因個人體質而有所差異，故每個人飲酒
    後之生理反應不同，惟ADH 則個別差異不大，因此同種族間
    之酒精清除率相近，一般而言飲用同量酒精後對每個人之身
    體影響應屬類似，故依血中酒精濃度得判定酒精對於人體影
    響之程度，當血中酒精濃度於呼氣濃度值達每公升0.25毫克
    時，將造成飲酒者輕度協調功能降低；而當呼氣濃度值達每
    公升0.25至0.40毫克時，肇事率為平常之2 至6 倍，當呼氣
    濃度值達每公升0.40至0.50毫克時，肇事率為平常之6 至7
    倍，當呼氣濃度值達每公升0.50至0.55毫克時，肇事率為平
    常之7 至10倍（參照行政院國軍退除役官兵輔導委員會臺北
    榮民總醫院88年8 月5 日（88）北總內字第26868 號函及中
    央警察大學交通學系暨交通管理研究所蔡中志教援之研究報
    告，酒精濃度與肇事率之關係一文，臺灣高等法院檢察署88
    年11月編印「不能安全駕駛」認定標準之相關論文資料第39
    頁）。又一般血中酒精濃度約為吐氣中酒精濃度之2, 100倍
    ，而因人體之代謝作用，血液中酒精濃度每小時下降約每百
    毫升10～19毫克（mg／dL），有法務部法醫研究所90 年2月
    1 日法醫所90清字第0150號函附卷可參，換算每小時吐氣中
    酒精濃度下降數值為每公升0.0476～0.0905毫克（mg /L）
    。本件被告酒後駕車，經警施以呼氣測試測得酒精濃度為每
    公升0.28毫克，有上開道路交通事故當事人酒精測定單1 紙
    在卷可稽，被告而施測之時間為翌日1 時4 分許（有上開酒
    精測定單1 紙在卷可考），其駕車上路至實施酒測之時，已
    經過約2 小時，回推被告駕車時上路之呼氣所含酒精濃度顯
    然高於實施酒測時之每公升0.28毫克，應約為0.3752至0.46
    1 毫克。參之，被告係因駕駛過程發生交通事故、且於訊問
    過程中有語無倫次、含糊不清、意識模糊注意力無法集中、
    呆滯木僵之情形，此有上開測試觀察紀錄表附卷可參（見他
    字卷第18頁），足見被告駕車當時確已達酒醉之程度，其駕
    車肇事之危險性，高出一般人甚多，已達不能安全駕駛動力
    交通工具之程度至明。綜上所述，被告自白核與事實相符，
    足堪採信，本件事證明確，被告犯行堪予認定。
三、核被告乙○○所為，係犯刑法第185 條之3 之服用酒類不能
    安全駕駛動力交通工具而駕駛罪及刑法第276 條第1 項之過
    失致人於死罪。被告所犯上揭二罪，犯意各別，行為互異，
    應予分論併罰。又被告酒醉駕車，因而致人死亡，依法應負
    刑事責任，並依道路交通管理處罰條例第86條第1 項之規定
    就其過失致人於死部分加重其刑。另被告於車禍後主動報警
    處理，並留在現在向前來之屏東縣政府警察局恆春分局第四
    組員警周俊吉坦承肇事，並自願接受裁判等情，業經被告供
    陳在案，並有前開道路交通事故調查報告表（二）載明被告
    肇事後並未逃逸之情及屏東縣政府警察局道路交通事故肇事
    人自首情形記錄表可憑（見他字卷第20頁、第31頁），被告
    係對於未發覺之罪自首而接受裁判，應依刑法第62條前段之
    規定，減輕其刑，上開二者，並依刑法第71條之規定，先加
    重後減輕。爰審酌駕駛人飲酒後駕車，將降低對光線之適應
    能力，削弱其對於路況及車前狀況辨識之正確性，亦使神經
    反應遲鈍，致使駕駛人無法適切地操控車輛，因此酒後駕車
    在道路上行駛，對一般往來之公眾及駕駛人自身皆具有高度
    危險性，此為智識健全之人所可認識者，酒後不應駕車之觀
    念，復已透過學校教育、政令宣導及各類媒體廣為介紹傳達
    各界週知多年，被告乙○○對於酒後不能駕車，及酒醉駕車
    之危險性，應難諉為不知，詎其猶於酒後不能安全駕駛之狀
    態下駕車，漠視其他用路人生命、財產安全，已甚為可訾；
    惟兼衡酌其行車未遵守交通規則而過失致人於死之行為，惡
    性非如故意行為之重大，且於本件車禍中，除自身受有驚嚇
    外，其友人因其過失行為喪失了寶貴生命，不僅對被害人家
    屬造成莫大打擊，被告亦因此心理遭受嚴重創傷，及被告肇
    事後努力與被害人家屬甲○○達成以新臺幣200 萬元和解，
    以金錢稍事彌補其痛失親人之精神損害，此有高雄市小港區
    調解委員會所出具之98民調字第210 號調解筆錄在卷可參，
    （見本院卷第13頁），且被害人家屬甲○○亦當庭表示願意
    原諒被告（見本院卷第26頁），暨被告犯後坦認自己確有過
    失之犯罪後態度等一切情形，分別量處如主文所示之刑，併
    均諭知易科罰金之折算標準。末查，被告前未曾因故意犯罪
    受有期徒刑以上刑之宣告，有其臺灣高等法院被告前案紀錄
    表在卷可憑，其因一時疏未注意交通狀況而肇事，犯後已坦
    認犯罪無隱，且已以金錢賠償被害人家屬精神上之損害，顯
    見其悔意，被告經此偵審程序與科刑之教訓，當能知所警惕
    而信無再犯之虞，本院因認對其所宣告之刑，均應以暫不執
    行為適當，爰依刑法第74條第1 項第1 款之規定，併予諭知
    緩刑2 年，以勵自新。
據上論斷，應依刑事訴訟法第273 條之1 第1 項、第299 條第1
項前段，道路交通管理處罰條例第86條第1 項，刑法第185 條之
3 、第276 條第1 項、第41條第1 項前段、第62條前段第74條第
1 項第1 款，刑法施行法第1 條之1 第1 項、第2 項前段，判決
如主文。
本案經檢察官潘國威到庭執行職務。
中    華    民    國    98    年    7     月    29    日
                  交通法庭    法  官  陳怡先
以上正本證明與原本無異。
如不服本判決應於收受判決後10日內向本院提出上訴書狀，並應
敘述具體理由；其未敘述上訴理由者，應於上訴期間屆滿後20日
內向本院補提理由書（均須按他造當事人之人數附繕本）「切勿
逕送上級法院」。
中    華    民    國    98    年    7     月    29    日
                              書記官  鍾小屏
附錄本案論罪科刑法條
中華民國刑法第185條之3
服用毒品、麻醉藥品、酒類或其他相類之物，不能安全駕駛動力
交通工具而駕駛者，處1 年以下有期徒刑、拘役或科或併科15萬
元以下罰金。
中華民國刑法第276條
（過失致死罪）
因過失致人於死者，處 2 年以下有期徒刑、拘役或 2 千元以下
罰金。
從事業務之人，因業務上之過失犯前項之罪者，處5 年以下有期
徒刑或拘役，得併科3 千元以下罰金。


司法院資訊處製作；財團法人民間司法改革基金會備份。
